Inventaris van de archieven van de Wetgevende Colleges van de Bataafse Republiek en van het Koninkrijk Holland, 1796-1810
Nationaal Archief, Den Haag
- PERIODE 1 MAART 1796 - 18 SEPTEMBER 1801, A.
  - COMMISSIE-ARCHIEVEN, A.4
    - OVERIGE COMMISSIES, A.4.2
      - Eerste en Tweede Constitutiecommissie 1796-1798, A.4.2.1
        - Tweede 'Commissie tot het Ontwerpen van een Plan van Constitutie' (15 september 1797 - 21 januari 1798)., A.4.2.1.2
          - Grondwet, A.4.2.1.2.2
            - Rekesten van inwoners van de Bataafse Republiek, aanhangers van het gereformeerde kerkgenootschap, die verzoeken om in het Grondwetsontwerp geen bepalingen op te nemen die belemmerend zullen werken bij de uitoefening van de gereformeerde godsdienst en het onderhoud der kerken, alsmede 
              - Maarheeze - Opijnen, 859
                De rekesten zijn afkomstig uit Maarheeze, Maasbommel, Maasdam, Maasland, Maassluis, Made en Drimmelen, Makkinga, Makkum, Mantgum, Markelo, Marrum, Marum, Marssum, Mastenbroek, Medemblik, Meden, Haaren, Wildervank en Wittewierum, Meerkerk, Meethuysen, Meeuwen en Hagoort, Melis en Mariekerken, Menaldum, Mensingeweer, Meteren, Metslawier, Middelbert, Middelburg, Midlum, Midsland en Hoorn, (Terschelling), Midwolda, Midwolde en Leek, Midwolder Hamrik, Mierde en Hulsel, Mierlo, Minnertsga, Moerkapelle en, Pernis, Molenaarsgraaf, Monster, Moordrecht, Morra, Muiden, Mijnsheerenland, Naaldwijk, Naarden, Nederandel, Nederhemert, Neede, Neereinden, Nes en Wierum, Niekerk en Vliedorp, Nieuw-Beijerland, Nieuwenhoorn, Nieuwe-Niedorp, Nieuwe-Pekela, Nieuwer-Amstel, Nieuwerkerk aan de IJssel, Nieuwe Tonge, Nieuw Helvoet, Nieuwkoop, Nieuwland en Sint Joostland, Nieuw-Lekkerland, Nieuwleusen, Nieuw-Loosdrecht, Nieuwpoort, Nieuwscheemda, Nieuw-Vossemeer, Nieuwveen, Nispen, Nisse, Noordbroek, Noorddijk, Noordeloos, Noorden, Noordlaren, Noord-Scharwoude, Oud Karspel, Zuid-Scharwoude en Broek op Langendijk, Noordwolde, Nootdorp, Nunen, Nunspeet, Nuys en Niebert, Nijbroek, Nijega en Elahuizen, Nijehaske, Nijehorne, Nijkerk, Nijmegen (Rijk van), Ochten, Odoorn, Oedenrode, Oene, Oenkerk, Oirschot, Oisterwijk, Oldeberkoop, Oldebroek, Oldeholtpade, Oldenhoven, Oldenzaal, Olderkeppel en Keppel-binnen, Olst, Ommelanden, Ommeren, Onderwierum, Onstwedde, Ooltgensplaat, Oosterhesselen, Oostkapelle, Oosterbeek, Oosterbierum, Oosterend (Texel), Oosterend (Frl.), Oosterhaule, Oosterhesselen, Oosterhout, Oosterland, Stroe en Den Oever, Oosterlittens, Oostermeer, Oosterwierum, Oosterwolde, Oosterzee, Oost-Graftdijk, Oosthem, Oostrum, Oostvoorne, Oostwold, Oostzaan, Oostzaandam, Ootmarsum, Opende, Ophemert, Opheusden, Oppenhuizen, Opwierda, Opijnen.
              - Oss - Rotterdam, 860
                De rekesten zijn afkomstig uit Oss, Oterdum, Otterloo, Ottoland, Oud-Alblas, Oud-Beijerland, Ouddorp en Oterleek, Oudega, Oudega, Nyega en Opeinde, Oudelande (Z.H.), Oudenhoorn, Oude Niedorp, Zijdewind en Veenhuizen, Oude-Pekela, Ouder Amstel, Oudeschild (Texel), Oudeschoot, Oude Tonge, Oudewater, Oude Wetering, Oudkerk en Roodkerk, Oud-Loosdrecht, Oudtshoorn, Oud-Vossemeer, Oudwoude en Westergeest, Overbetuwe, Overzande en Driewegen, Paasloo, Paesens, Papendrecht, Parrega, Peize, Peperga, Petten en Hazepolder, Piershil, Pietersbierum, Pieterburen en Wierhuizen, Pingjum en Zurich, Poederoyen, Polsbroek, Poortvliet, Princenhage, Prinseland, Putten, Ambt-Puttershoek, Pijnacker, Raalte, Raamsdonk, Rauwerd, Ravenstein, Ravenswaay, Reeuwijk, Reitsum, Rekken, Renkum, Rheden, Rhenoy, Ridderkerk, Ried, Ritthem, Rockanje, Roderwolde, Rolde, Roordahuizum, Roosendaal, Rosewinkel, Rozenburg, Rozendaal, Rotterdam.
              - Rossum - Utrecht, 861
                De rekesten zijn afkomstig uit Rossum, Rottevalle, Rottum, Ruinen, Rumpt, Ruurlo, Rijnland, Rijnsaterwoude, De Rijp, Rijperkerk, Rijsoord, Rijssen, Rijswijk (N.B.), Rijswijk (Z.H.), Sandwijk, Schagen, Schagerbrug en Noordzijpe, Schalsum, Scharnegoutum, Scheemda, Schelluinen, Schermer, bedijkte Schermer, Schermer-Zuid en Driehuizen (Driehuis?), Schermerhorn, Scherpenisse, Scherpenzeel, Scheveningen, Schiermonnikoog, Schingen en Slappeterp, Schipluiden, Schoonhoven, Schoonrewoerd, Schoorl, Schore en Vlake, Schraard, Schijndel, Sellingen, Serooskerke, Sexbierum, Silvolde, Sint Annaland, Sint Annaparochie, Sint Anna, Sint Jacobi Parochie (en omstreken), Sint Jansweer, Sint Laurens en Brigdamme, Sint Maarten, Sint-Maartensdijk, Sint Michielsgestel, Sint Pancras, Sint Philipsland, Sleen, Sleeuwijk, Sliedrecht, Sloten, Sluipwijk, Sneek, Solwerd en Marssum, Someren, Son en Breugel, Sondel, Spaarnwoude en Spaarndam, Spankeren, Sprang, Spijk, Spijkenisse, Stad aan 't Haringvliet, Staphorst, Stavoren, Steenderen, Steenwijk, Steenwijkerwold, Steggerda, Stiens, Stolwijk, Streefkerk, Strijen, Suawoude en Tietjerk, Sybrandaburen, Terborch, Terheijde, Terkaple, Termunten, Ternaard, Terwolde, Texel, Tholen, Tiel, Tilburg, Tinallinge, Tjerkgaast, Tjerkwerd, Tolbert, Tricht, Tubbergen, Tuil, Twello, Twijzel, Tzum, Tzummarum, Uitgeest, Uithuizen, Uitwierde, Uitwijk en Waardhuizen, Ulrum, Ureterp, Urk, Usquert, Utrecht.
              - Utrecht, Sticht van - Westzaandam, 862
                De rekesten zijn afkomstig uit Sticht van Utrecht, Vaassen, Valkenswaard, Valkoog en Groenvel, Varik, Varsseveld, Veen (N.B.), Veendam, Veenwouden, Veere, Veesen, Veghel, Veldhoven, Velp, Velsen, Venhuizen, Verwolde, Vessem, Vianen, Visvliet, Vlaardingen, Vlissingen, Vlijmen, Vollenhove, Voorburg, Voorhout, Voorst, Voorthuizen, Vorden, Vorgten, Vries, Vrieschelo, Vriezenveen, Vrouwenparochie, Vught, Vuren en Dalem, Waal (Texel), Waalre, Waalwijk, Waarden (Zeel.), Waarder, Waardenburg, Waaxens, Waddinxveen en Bloemendaal, Wadenoyen, Wagenborgen, Wageningen, Wamel, Wanneperveen, Wanswerd, Warga, Warmenhuizen, Krabbendam en Schoorldam, Warns, Warnsveld, Waspik, Wassenaar, Wateringen, Waverveen en Waveren, Wedde, Weerselo, Weesp en Weesperkarspel, Wehe en Zuurdijk, Weidum, Well, Welsrijp, Wemeldinge, Werkendam, Wervershoof, Onder-, Lage- en Zwaagdijk, Westerbork, Westerbroek, Westeremden, Westernieland, Westervoort, Westerwijtwert, West-Graftdijk, Westmaas, Westsouburg, Westwerd, Westzaan, Westzaandam.
              - Wetsing - Zuid Zijpe, alsmede enkele extract-decreten, 863
                De rekesten zijn afkomstig uit Wetsing, Wier, Wierden, Wieringen, Wierum, zie Nes, Wilmstad (Willemstad?), Wilp, Wilsum, Wilsveen, Windesheim, Windeweer en Lula, Winkel, Winschoten, Winsum, Winterswijk, Wirdum, Wissekerke en Geersdijk, Witmarsum, Woerden, Woldendorp, Wolphaartsdijk, Wolsum, Woltersum, Wommels, Wolvega, Workum, Wormer, Wormerveer, 't Wout, Woudrichem, Woudsend, Wout, Wijhe, Wijk (bij Heusden), Wijkel, Wijnaldum, Wijngaarden, Wijnjeterp, IJhorst, IJsbrechtum (en omgeving), IJsendoorn, IJsselham, IJsselmonde, Oost- en West-, IJsselmuiden, IJsselstein, IJtens, Zaandijk, Zalk, Zaltbommel, het Zandt, 't Zand en Oude Sluis, Zandvoort, Zeddam, Zeerijp, Zelhem, Zevenbergen, Zevenhoven, Zevenhuizen, Zoelen, Zoelmond, Zoetermeer, Zoutelande, Zuidbroek, Zuiderhuisterveen, Zuidland, Zuidlaren, Zuidwolde, Zundert, Zutphen, Zwammerdam, Zwartewaal, Zwartsluis, Zweelo, Zwolle, Zwijndrecht, Zijderveld, Zijpe, Zuid Zijpe.
            - Rekesten van inwoners van de Bataafse Republiek, allen lid van andere kerkgenootschappen dan het gereformeerde, die verzoeken om in het Grondwetsontwerp zodanige bepalingen op te nemen dat alle kerkgenootschappen gelijk worden behandeld en er geen sprake meer zal zijn van één bevoorrechte kerk, alsmede enkele extract-decreten., sep-dec 1797; 864-866; 3 pakken
              - Aalten - Druten, 864
                De rekesten zijn afkomstig uit Aalten, Afferden, Amsterdam, Angeren, Angerlo, Avenhorn, Balgoij en Keent, Batenburg, Dieden en Appeltern, Beek, Bemmel, Beuningen, Bommelerwaard, Bredevoort, Brielle, Burghaare(n) (Borgharen?), Deventer en Colmschate, Doetinchem, Dongen, Doniawerstal, Doornenburg, Drempt en Otbergen, Dreumel, Drunen, Druten.
              - Elst - Zieuwent, 865
                De rekesten zijn afkomstig uit Elst, Etten, Ewijk, Geertruidenberg, Gendringen, Gendt, Goorn, Groenlo, Groesbeek, Grosthuizen, Haarlem, Hatert, 's-Heerenberg, Heerenveen, Hees, Helmond, Hengelo (Gld.) en Zelhem, 's-Hertogenbosch, Herveld, Herwen en Aerdt, Heteren, Heumen, Hoogwoud, Lemmer, Lenth, Lichtenvoorde, Zieuwent en Dinxperlo, Malden, Medemblik, Millingen, Nederasselt, Neerbosch, Netterden, Stad Nijmegen, Oijen, Olst, Oosterhout, Oudorp, Heiloo, Oesdom en gedeelte van Alkmaar, Pannerden, Puiflijk, Randwijk en Doornink, Rotterdam, Scharwoude, Silvolde, Steenderen, Terborgh, Tiel, Ubbergen, Ursum, Valburg, Waalwijk, Besoyen en Baardwijk, Wamel, Warmond, Weurt, Wichmond, Winssen, Winterswijk, Wychen, Zaltbommel, Zetten.
              - Bataafs Brabant - Utrecht, alsmede enkele extract-decreten., 866
                De rekesten zijn afkomstig uit de gewesten Bataafs Brabant, Gelderland, Utrecht.
            - Rekesten van een aantal inwoners van de Bataafse Republiek die verzoeken om het Reglement op de Nationale Vergadering te wijzigen teneinde de totstandkoming van het Grondwetsontwerp te bespoedigen, alsmede enkele extract-decreten., nov 1796; 867; 1 pak
              De rekesten zijn afkomstig uit Akkrum, Alkemade, Alkmaar, Amsterdam, Aengwirden, Balk, Beltrum, Bergum, Birdaard, Blesse en Blesdijke, Bolsward, Boskoop, Buitenpost, Cothen, Delft, Dordrecht, Dronrijp, Eernsum, Enkhuizen, Ferwerd, Franeker, Garijp, Gorredijk, 's-Gravenhage, 's-Gravenzande en Zand-Ambacht, Haarlem, Harich, Mirns en Bakhuizen, Harkema, Opeinde en Drogeham, Haske (en omgeving), Hazerswoude, Heeg, Helmond, Honselersdijk, Hoorn, Istrum, Jelsum, Katwijk, Kollum, Langeraar, Leeuwarden, Leiden, Leimuiden en Vriesekoop, Lemmer, Lippenhuizen, Loosduinen, Minnertsga, Muiden, Nieuwland en Wolzum, Noordwijk, Noordwijkerhout, Oosterbierum, Oosterlittens, Oostzaandam, Oudkerk, Oenkerk en Giekerk, Purmerend, Pijnacker, Rauwerd, Rinsumageest, Rotterdam, Rottevalle, Smallinga en Opeinde, Rijnsburg, Rijperkerk, Scheveningen, Schiedam, Schoonhoven, Sondel, Spanbroek, Opmeer en Hoogwoud, Stavoren, Stroobos en Gerkesklooster, Suameer, Surhuizum en Augustinusga, Surhuisterveen, Twijzel, Tzummarum, Utrecht, Vlaardingen, Vlissingen, Vrouwenparochie, Waddinxveen, Zuid-Warga, Warmond, Wateringen, Westwoud (en omgeving), Wolvega, Wijk bij Duurstede (en omgeving), Wijckel, IJlst, Zoeterwoude, Zwaag.
            - Stukken betreffende een door deskundigen op te stellen plan inzake de invoering van algemene belastingen; met bijlagen en (met extract-decreten van 25 en 29 september en 20 oktober 1797., sep-okt 1797; 868; 3 stukken
              Met rekesten van een aantal inwoners van Werkhoven en Wijk bij Duurstede.
            - Ingekomen brief van F. van Bouchenroeder te Den Haag betreffende zijn geschrift over de financiële schuld van de Bataafse Republiek en de mogelijkheden om deze met behulp van exploitatie van Oost- en West-Indië te doen verminderen, afschrift., 1796; 869; 1 stuk
            - Rekest van A. Jonker, K. Haasnoot, G. van der Plas, F. Guit en L. Vooys, allen vissers te Katwijk met verzoek om het pondgeld van de vis af te schaffen, met extract-decreet van 20 november 1797., nov 1797; 870; 2 stukken
            - Rekesten van inwoners van de Bataafse Republiek waarin de Nationale Vergadering wordt verzocht om het punt van de 'amalgame' (de samensmelting) van alle gewestelijke schulden niet in het grondwetsontwerp op te nemen, alsmede enkele extract-decreten., sep-dec 1797; 871; 1 pak
              De rekesten zijn afkomstig uit Apeldoorn, Barneveld, Beek en Donk, Beltrum, Berlicum, Beugen, Schoutambacht Dalfsen, Diever, Dieverbrug, Dongen, Eelde, Emmen, Ermelo, Geffen, Gieten, Groeningen en Vortum, Haarst, Heerde, Heino, Hoevelande, Hogersmilde, Koekange, Ledeakker, Liempde, Lierop, Lieshout, Lithoijen, Maaren (N.B.), Maashees en Holthees, Mierlo, Netterden, Neuland, Nietap, Nuenen, Nijbroek, Oirschot, Oosterhesselen, Oploo, Oudenbosch, Overloon, Paterswolde, Roden, Roderwolde, Rosmalen, Rijkevoort, Sambeek, Sint Maartenspolder, Sleen, Someren, Standdaarbuiten, Stiphout, Veghel, Vessem, Vierlingsbeek, Vries, Wapserveen, De Wijk, IJde, Zuidlaarderveen en Midlaren, Zuidlaren, Zwolle, Bataafs Brabant, Drenthe, Gelderland, Overijssel, Stad en Lande, alsmede enkele extract-decreten.
          - Overige ingekomen stukken, A.4.2.1.2.3
            - Ingekomen brieven van een aantal inwoners uit Delft, Alphen, Katwijk, Leimuiden, Dordrecht en Leiden waarin instemming wordt betuigd met bepaalde gebeurtenissen in Frankrijk en verzocht wordt om een onderzoek in te stellen naar een mogelijke samenzwering in de Bataafse Republiek, met extract-decreten van 27 september en 2 oktober., sep-okt 1797; 872; 1 omslag
            - Rekesten van een aantal inwoners van Graft en Noordeind(e) en Balk waarin instemming wordt betuigd met een verklaring van enkele representanten betreffende de inrichting van de staat., dec 1797; 873; 2 stukken
            - Extract-decreet van 28 december 1797 betreffende een memorie van Philadelphus over de departementale indeling van de Bataafse Republiek., ec 1797; 874; 1 stuk
            - Extract-decreet van 27 december 1797 betreffende een rekest van J. Speelman en anderen waarin gevraagd wordt om schadevergoeding in geval van verlies van heerlijke rechten., dec 1797; 875; 1 stuk
            - Rekest van een aantal burgers uit de provincie Stad en Lande waarin stelling wordt genomen tegen een eerder rekest van Zwolse burgers die zich keerden tegen de één - en ondeelbaarheid van de Bataafse Republiek, met extract-decreet van 5 december 1797., dec 1797; 876; 2 stukken
            - Plakkaat van het 'Comité-Centraal des Wold-Oldambts' te Scheemda betreffende een missive van de Nationale Vergadering inzake het 'Plan van Representatie'., dec 1797; 877; 1 stuk
            - Plakkaat van de Municipaliteit van Groningen, houdende een oproep om te stemmen over een 'Plan van Representatie'., dec 1797; 878; 1 stuk
            - Inventarissen van stukken van de Commissie., 1797; 879; 1 omslag
      - Personele commissies, A.4.2.2
        Naast de vijf vaste commissies bestond er nog een wisselend aantal personele commissies (ad hoc). Om een beeld te krijgen van het voorkomen van deze commissies kan men de zogenaamde Commissoriaallijsten raadplegen (zie inv.nrs. 504-506). In deze lijsten werd aangetekend welke kwesties commissoriaal werden gemaakt en wanneer er op deze kwesties werd gerapporteerd en geconcludeerd.
        - Commissie tot onderzoek der geloofsbrieven, A.4.2.2.1
          Op 1 maart 1796 werd ingevolge art. 56 van het Reglement op de Nationale Vergadering een eerste Commissie tot het examineren der geloofsbrieven benoemd. Zij had tot taak vast te stellen of de volksvertegenwoordigers inderdaad tot representanten van het Volk van Nederland in de Nationale Vergadering waren gekozen. De verkiezing tot representant vond indirect (getrapt) plaats. De stemgerechtigde inwoners van 126 kiesdistricten, van ongeveer 15.000 zielen, waren ingedeeld in 30 grondvergaderingen per district. Deze grondvergaderingen kozen elk één kiezer voor een districtsbijeenkomst, waarin de kiezers op hun beurt een representant in de Nationale Vergadering kozen. De geloofsbrieven die door de representanten overlegd moesten worden, bestonden uit akten, opgemaakt door de kiezers uit de districten, waarin verklaard werd dat men genoemde volksvertegenwoordiger tot representant van het Volk van Nederland in de Nationale vergadering gekozen had. Deze commissoriale controle van geloofsbrieven is door de latere wetgevende machten gehandhaafd.
          - Besluiten en decreten van de Nationale Vergadering en de Eerste Kamer van het Vertegenwoordigend Lichaam betreffende de commissie. mrt 1796 - 1 jun 1801., Verbaal (= notulen) 'Vergadering van de Gedeputeerden van de respective provinciën, het landschap Drenthe en Bataafs Brabant, uitmakende de Commissie tot onderzoek der bezwaren en geloofsbrieven van de verkozen representanten in de Nationale Vergadering, gehouden in Den Haag'. 1 feb - 29 feb 1796.; Aantekeningen (zonder datum).; Aantekeningen wegens de handelingen van 9 augustus 1797 - 28 dec 1798.; Afgezonden brieven, 15 aug 1797 - in aug 1800.; Ingekomen brieven van het (Intermediair) Uitvoerend Bewind, 28 jul 1798 - 1 sep 1801.; 447
          - Ingekomen brieven van andere colleges en particulieren., 1 feb 1796 - 11 aug 1801; 448; 1 pak
          - Verbalen van kies- en ringvergaderingen. 9 feb 1796 - 7 aug 1798., Credentialen van leden en plaatsvervangers en mededelingen van benoeming en ontbieding van plaatsvervangende representanten. 11 feb 1796 - 27 jul 1801.; Besluiten tot oproeping van benoemde representanten. 14 mrt 1796 - 17 aug 1801.; 449
          - Extracten uit het register van decreten van de Nationale Vergadering., 1 mrt 1796 - 5 jan 1798; 450; 1 pak
          - Extracten uit het register van decreten, respectievelijk besluiten, van de Constituerende Vergadering, het Intermediair Wetgevend Lichaam, respectievelijk de Eerste Kamer van het Vertegenwoordigend Lichaam. Met enkele bijbehorende ingekomen brieven., 12 jul 1798 - 26 apr 1799; 451; 1 pak
          - Extracten uit het register van besluiten van de Eerste Kamer van het Vertegenwoordigend Lichaam., 1 mei 1799 - 31 aug 1801; 452; 1 pak
          - Extracten uit het register van decreten, respectievelijk besluiten, van de Nationale Vergadering, de Constituerende Vergadering, het Intermediair Wetgevend Lichaam, respectievelijk de Eerste Kamer van het Vertegenwoordigend Lichaam, over verzocht, maar geweigerd ontslag. Met ingekomen brieven terzake. 7 mrt 1796 - 1 sep 1801., Besluiten over kwestieuze wettigheid van verkiezingen. 18 mei 1796 - 9 jul 1801.; 453
          - Register van geloofsbrieven van representanten in de Nationale Vergadering, folio 1 tot folio 150, met bladwijzer., 3 feb 1796 - 2 aug 1797; 454; 1 deel
          - Register van verklaringen van loyaliteit aan de Nationale Vergadering en opvolgende organen en van politieke intentie, getekend door verschillende bestuurs- en legerfunctionarissen, waarin tevens opgenomen belofte en eed op de instructie voor Commissarissen van de Nationale Rekening van 14 aug 1799., 5 sep 1796 - 30 mei 1798; 455; 1 deel
            Van: Commies ter Kamer van de Generaliteitsfinantie, Hoge Zeekrijgsraad inzake gedrag commandant en officieren zeeslag 11 oktober 1797, Ontvanger van de Exploten, 'Marine' (o.a. Commiezen-generaal en Comité tot de Zaken van de Marine) Comité tot de Algemene Zaken van het Bondgenootschap te Lande, Ambtenaren ten dienste van de Constituerende Vergadering, Nationale Rekenkamer, Nationale Kanselarij, Ministers buiten 's lands, Comité tot de Oost-Indische Handel, Expediërende commiezen bij het Intermediair Wetgevend Lichaam, Commies-notularis, Secretaris van de Constituerende Vergadering, Boodschapper van Staat, Commies notularis, Comité tot de Zaken van de West-Indië, Directeuren tot de Levantse Handel, (Provisioneel) Uitvoerend Bewind (met commandant van het garnizoen in Den Haag), Generaliteitsrekenkamer, College van Administratie over de door de Fransen geabandonneerde goederen van de Vorst van Nassau, Munt, Commandant van de Lijfwacht, Militairen (niet getekend), Administrateurs van de Goederen van de gewezen Stadhouder, benevens hun thesaurier en secretaris.
            Voorbeeld van een verklaring: 'Ik verklaar te erkennen de oppermacht des Nederlandschen Volks, Ik beloof aan dezelve en aan de Nationale Vergadering, als hetzelve volk representerende, en aan alle regeeringsvorm, welke op de oppermacht des volks gegrond is, gehouw en getrouw, te zullen zijn'.
        - Commissie voor de Zaken van Culemborg en Buren, A.4.2.2.2
          Buren en Culemborg beweerden soevereine staatjes te zijn. Dit weerhield het gewest Gelderland er niet van om pogingen tot incorporatie te doen. De commissie was, ingevolge de decreten van 9 en 14 mrt 1796, belast met het onderzoek naar de rechten, welke Willem V op deze vrije heerlijkheden had bezeten en welke rechten en inkomsten van de gewezen graaf toekwamen aan het volk van Culemborg en Buren. Op 25 juli 1796 decreteerde de Nationale Vergadering dat de Commissie een descente en lieu (onderzoek ter plekke) moest houden in Culemborg, om zich op de hoogte te stellen van de stand van politie en justitie en in het bijzonder om een lijst op te stellen van de schulden en de vorderingen van de gewezen graaf. De leden keerden op 4 augustus terug naar Den Haag en brachten op 5 augustus verslag uit aan de Nationale Vergadering.
          Dagverhaal, d.d. 5 augustus 1796.
          Op 4 februari 1797 bracht de commissie rapport uit over de financiële toestand van de gewezen graafschap Culemborg. Op 28 maart 1797 bracht de commissie haar tweede rapport uit (115 pagina's), waarin werd ingegaan op de volkenrechtelijke positie van Culemborg. Op last van de Nationale Vergadering werd dit rapport gedrukt. Volgens de commissie was Culemborg tot de Franse inval soeverein geweest en waren de soevereine rechten met het Verdrag van Den Haag overgegaan op de Bataafse Natie. De ingezetenen van Culemborg maakten derhalve geen aanspraak op de rechten en inkomsten die voorheen aan de graaf hadden toebehoord. Er is nooit bij decreet over dit rapport beslist.
          A.J. van Weel, De incorporatie van Culemborg in de Bataafse Republiek (Zutphen 1977).
          Volgens decreet van 4 december 1797 moest de commissie onderzoek doen naar de financiële toestand en het bestuur van het voormalig graafschap Buren, waarbij de voormalig landrentmeester en ontvanger, W. Curtius, verantwoording moest afleggen over het gevoerde beleid en N. van Everdingen benoemd werd tot provisioneel landrentmeester en ontvanger.
          - Extracten uit het Register van Resoluties van de Staten-Generaal, 1795., Resoluties van de Burger-Krijgsraad van Culemborg, 1796.; Extracten uit het Register van Resolutiën van het Comité van Justitie van de stad Culemborg, 1797.; Extracten uit het Register der Decreten van de Nationale Vergadering, 1797.; Ingekomen brieven en rekesten bij de Commissie, 1797.; Stukken betreffende de (voormalige) regelingen van het bestuur van Culemborg, Everdingen, Zijderveld en Goilberdingen, 1797.; Stukken betreffende de financiële afwikkeling van het onderbrengen van Franse troepen in Culemborg, 1797.; Uittreksels van inkomsten en uitgaven (borderellen) van Buren, Beusichem en Zoelmond over het jaar 1795, 1796.; Brieven van W. Curtius inzake de administratie en verantwoording van zijn financiële beleid als voormalig landrentmeester en ontvanger, 1796-1797.; Stukken betreffende de bepaling van de soevereiniteit van de voormalige graafschappen Culemborg en Buren, 1796-1797.; Stukken betreffende de Gelderse pogingen tot inlijving van Buren en Culemborg, ca 1796.; Brieven en rekesten van de burgers en bestuurders van stad en land van Buren, 1797.; Stukken betreffende de revolutie in de dorpen Everdingen, Zijderveld en Goilberdingen, 1795-1796.; 485
          - Stukken betreffende de soevereiniteit van Buren en de Gelderse pogingen tot inlijving, ca 1796., Rekesten van inwoners van Buren aan de commissie, 1796.; Stukken betreffende de revolutiepogingen van J.J. van Werckhoven in Everdingen, Zijderveld en Goilberdingen in februari en maart 1795, ca. 1796.; Rapport van de commissie inzake de soevereiniteit van Buren en Culemborg, z.j.; Ingekomen brief, met bijlagen, van leden van de voormalige grafelijke Raadkamer inzake de terugbetaling van 7000 guldens om daarmee te voorzien in de uitgaven voor de Franse troepen, 1796.; 486